【裁判字號】    92,訴,2003
【裁判日期】    921218
【裁判案由】    侵權行為損害賠償
【裁判全文】
臺灣板橋地方法院民事判決  九十二年度訴字第二○○三號
    原      告  丙○○
    被      告  乙○○
                        （現因另案在監執行）
                甲○○  住台北縣板橋市○○路○段一二七之三號
右當事人間請求侵權行為損害賠償事件，經本院刑事庭移送前來，於民國九十二年十
二月四日辯論終結，本院判決如左：
    主    文
被告乙○○應給付原告新台幣肆拾玖萬貳仟肆佰肆拾貳元；被告甲○○並應就其中肆
拾捌萬肆仟壹佰肆拾貳元，與被告乙○○負連帶給付之責。
原告其餘之訴駁回。
訴訟費用由被告連帶負擔五分之四；餘由原告負擔。
本判決第一項於原告以新台幣壹拾陸萬肆仟元供擔保後，得假執行。
原告其餘假執行之聲請駁回。
    事實及理由
一、原告主張：
  (一)被告甲○○於民國九十年五月十四日下午，從銀行尾隨原告至淡水鎮○○路購物
    時，竊取原告機車坐墊置物箱內之皮包一只，並持皮包內原告之淡水第一信用合
    作社存摺盜領二萬一千零十四元、原告之泰山郵局存摺盜領四十六萬三千一百二
    十八元、訴外人陳智剛之淡水信用合作社存摺盜領六萬零二十一元、訴外人陳郁
    寒之淡水信用合作社存摺盜領四萬八千零二十一元、陳郁寒之淡水郵局存摺盜領
    五千零七元、陳郁寒之淡水農會存摺盜領一萬一千零十四元，原告皮包內另有現
    金新台幣（下同）五千五百元、保管箱鑰匙一把、黃金戒指一枚（二錢）、面額
    七十萬元之支票一紙（業經領回），亦一並遭竊取，保管箱鑰匙重配之費用為八
    百元，黃金戒指回復原狀之費用為二千元。被告甲○○並夥同被告乙○○偽造身
    分證，為此訴請被告連帶賠償原告被盜領之金額六十萬八千零五元、現金五千五
    百元、保管箱鑰匙及黃金戒指回復原狀之費用八百元及二千元，合計六十一萬六
    千五百零五元。
  (二)聲明：被告應連帶給付原告六十一萬六千五百零五元，並陳明願供擔保，請准宣
    告假執行。
二、被告主張：
  (一)被告乙○○部分：是被告甲○○去盜領原告存款的，甲○○只拿十六萬元給伊，
    還把整包東西賣給伊，身分證一張一張算錢。在刑事庭伊沒有承認偷原告機車置
    物箱內的東西，不應由伊賠償原告全部損失，且須等伊出獄才有辦法賠。並聲明
    原告之訴駁回。
  (二)被告甲○○未於言詞辯論期日到場，亦未提出準備書狀作何聲明或陳述。
三、得心證之理由：
  (一)按刑事訴訟法第四百八十七條第一項所定附帶民事訴訟之對象，除刑事被告外，
    兼及於依民法負賠償責任之人。該條項所稱之「依民法負賠償責任之人」，係指
    該刑事案件中依民法規定應負賠償責任之人而言。故附帶民事訴訟之原告所主張
    之共同加害人，必以在刑事訴訟程序中經認定係共同侵權行為之人，始得謂為依
    民法負賠償責任之人（最高法院八十七年度台抗字第二七八號裁判意旨參照）。
    本院九十二年度訴緝字第一一八號詐欺案件之被告固僅列被告乙○○一人，然被
    告甲○○與被告乙○○共同盜領原告之存款，加損害於原告，業經於本院上開刑
    事訴訟程序中經認定係共同侵權行為之人，有刑事判決一份在卷可佐，故依上開
    最高法院裁判意旨，原告一併對被告乙○○、甲○○提起附帶民事訴訟，於法並
    無不合，先予敘明。
  (二)被告乙○○意圖為自己不法之所有，於九十一年五月十四日下午，在台北縣淡水
    鎮○○路○段十一號，徒手開啟原告所有停放該處之機車置物箱，竊取原告所有
    之財物，並與被告甲○○基於意圖為自己不法所有之概括犯意聯絡，推由被告甲○○先於九十一年五月十四日持陳郁寒所有台北縣淡水鎮農會存款帳戶第二六五
    二一號提款卡一枚，丙○○所有之臺灣郵政管理局泰山郵局郵政存簿儲金帳戶第
    000000－0號之提款卡一枚，繼之，於同年月十五日持丙○○所有之臺灣
    郵政管理局泰山郵局郵政存簿儲金帳戶第000000－0號、台北縣淡水信用
    合作社存摺帳戶第000000000000號之提款卡、陳郁寒所有之台北縣
    淡水信用合作社存摺帳戶第000000000000號之提款卡、陳智剛之淡
    水第一信用合作社存摺帳戶第00000000號提款卡各一枚，插入上開合作
    社設於臺北縣淡水各銀行之自動付款機，連續按啟密碼鍵、金額鍵，以此不正方
    法，冒領原告及訴外人陳郁寒、陳智剛各該帳戶存款，致使屬替代上開郵局、合
    作社、農會辦理付款業務人員之自動付款機陷於錯誤，而如數給付詳如附表一所
    示金錢（另七元係跨行轉帳手續費）之事實，業具被告甲○○於本院刑事庭審理
    時證述稱：伊在台北縣淡水北新路那邊，被告有一天突然打電話說有事找伊，並
    且帶著一個包包過來，裡面有許多存摺、提款卡，被告就拿了一些提款卡叫伊去
    領，伊沒問那些提款卡誰的，但大概知道是偷來的，伊領了六、七張提款卡，後
    來被告拿了十萬元給伊等語甚詳（詳參九十二年訴字第一五六號卷第九十二年四
    月十五日審判筆錄）。參諸被告乙○○於刑事案件偵查中先辯稱：其住所起獲之
    丙○○所失竊之贓物係其於九十一年五月底六月初在臺北縣淡水鎮淡江大學前拾
    獲，楊松年失竊之贓物係於九十一年六月初在臺北縣板橋市江翠捷運站向年籍不
    詳之「楊小姐」購入，變造之李銘川駕照係年籍不詳之甲○○拿來請伊幫忙買機
    車，非伊竊取而來，至於變造楊松年之身分證亦係曾國城交相片給伊後，伊拿給
    「楊小姐」變造的云云；嗣於本院刑事庭審理時則改稱均係甲○○拿來的云云，
    前後辯解不一，已難遽信；況原告之存摺等物品，如係被告甲○○所竊取，並由
    被告甲○○冒領存款，被告甲○○何以平白無故將冒領所得其中十六萬元分予給
    被告乙○○？另參諸被告乙○○於本院刑事庭九十二年八月七日附帶民事訴訟事
    件辯論期日，對原告提出民事損害賠償請求失竊存摺中之存款遭提領款項共六十
    萬八千二百零五十九元及所失竊之黃金戒子一只等情，亦表示無意見等語，堪認
    被告乙○○所辯，並不足採。被告甲○○經合法通知，未於詞言辯論期日到場爭
    執，亦未提出書狀為任何聲明或陳述，堪信原告主張為真實。
  (三)按因故意或過失，不法侵害他人之權利者，負損害賠償責任。故意以背於善良風
    俗之方法，加損害於他人者亦同；數人共同不法侵害他人之權利者，連帶負損害
    賠償責任；又負損害賠償責任者，除法律另有規定或契約另有訂定外，應回復他
    方損害發生前之原狀。因回復原狀而應給付金錢者，自損害發生時起，加給利息
    。第一項情形，債權人得請求支付回復原狀所必要之費用，以代回復原狀。民法
    第一百八十四條第一項、第一百八十五條第一項、第二百十三條定有明文。被告
    乙○○竊取原告所有之存摺及現金五千五百元、戒指一枚、保管箱鑰匙一把，侵
    害原告對上開物品之所有權，並與被告甲○○共同不法冒領原告之存款，故意以
    背於善良風俗之方法加損害之原告之財產利益，原告請求被告賠償所受損害，於
    法核無不合。原告所受損害，經查如下：
    1.原告郵局帳戶於(1)九十一年五月十四日遭冒領五次，金額各二萬元（每次另各
      扣七元跨行轉帳手續費）；另遭不法轉帳二次，金額各十萬元（每次另扣十八
      元跨行轉帳手續費）(2)九十一年五月十五日遭冒領四次，金額分別為二萬元、
      二萬元、二萬元四萬元（前三次各另扣七元跨行轉讓手續費）；另遭轉帳二次
      ，金額分別為二萬元、四萬三千元（每筆另扣轉帳手續費十八元）(3)原告淡水
      第一信用合作社帳戶亦於九十一年五月十五日遭冒領二次，金額各二萬元、一
      千元（每次另扣跨行轉帳手續費七元）等情，有刑事卷內之存款對帳單可證。
      據此計算，原告因被告冒領存款及轉帳所受損害金額為四十八萬四千一百四十
      二元（跨行轉帳手續費亦應算入原告所受損害），此部份應由被告連帶負賠償
      責任。
    2.原告所有之現金五千五百元、金戒指一枚、保管箱鑰匙一把，亦並遭被告乙○○所竊取，此部份應由被告乙○○負賠償責任。原告主張金戒指一枚價值二千
      元，保管箱鑰匙一把重配之費用為八百元，為被告乙○○所不爭執，據此計算
      ，原告所受上開損害為八千三百元，應由被告乙○○賠償。
    3.至於訴外人陳郁寒郵局帳戶台北縣淡水第一信用合作社帳戶、台北縣淡水鎮農
      會帳戶，及訴外人陳智剛台北縣淡水第一信用合作社帳戶雖亦遭被告冒領存款
      ，合計遭冒領十二萬四千零六十三元，然受損害之人既非原告，原告請求被告
      賠償上開金額，於法即屬無據，不應准許。
  (四)從而原告依侵權行為請求被告乙○○賠償四十九萬二千四百四十二元（484142
    +8300=492442），並請求被告甲○○就其中四十八萬四千一百四十二元，與被告
    乙○○負連帶賠償責任，於法並無不合，應予准許；逾上開金額之請求，則屬無
    據，應予駁回。
四、假執行之宣告：
    原告陳明願供擔保，聲請宣告假執行，經核其勝訴部分，並無不合，爰酌定相當
    擔保金額准許之，至於原告敗訴部分，其假執行之聲請亦失所附麗，應併予駁回
    。
五、結論：原告之訴為一部有理由，一部無理由，依民事訴訟法第三百八十五條第一
    項前段、第七十九條、第八十五條第二項、第三百九十條第二項，判決如主文。
中      華      民      國    九十二    年     十二     月     十八     日
                                臺灣板橋地方法院民事第三庭
~B法      官  許月珍
右為正本係照原本作成
如對本判決上訴，須於判決送達後廿日內向本院提出上訴狀
中      華      民      國    九十二    年     十二     月     十九     日
~B法院書記官  劉昌明


司法院資訊處製作；財團法人民間司法改革基金會備份。
